臺灣橋頭地方法院民事小額判決
111年度橋小字第498號
原      告  裕富數位資融股份有限公司

法定代理人  許國興  
訴訟代理人  鄒嘉宸  

被      告  葉冠霆  

上列當事人間請求給付分期買賣價金事件，本院於民國111年6月
7日言詞辯論終結，判決如下：
    主  文
被告應給付原告新臺幣壹萬玖仟肆佰陸拾元及如附表所示之利息
，暨違約金新臺幣壹元。
原告其餘之訴駁回。
訴訟費用新臺幣壹仟元由被告負擔五分之一，餘由原告負擔。
本判決關於原告勝訴部分得假執行。
    事實及理由
一、被告未於言詞辯論期日到場，核無民事訴訟法第386 條各款
    所列情形，爰依原告聲請，由其一造辯論而為判決。
二、原告主張：被告前向訴外人車友機車行簽訂買賣契約，分期
    總價為新臺幣(下同)100,080元，並簽立購物分期付款申請
    暨約定書，同意車友機車行將上開買賣價金債權讓與原告，
    被告應自民國110年6月4日起至113年5月4日止，共分36期，
    以每月為1期，每期應繳納2,780元，若未按期繳納，即視為
    全部到期，被告並應支付按週年利率20％計算之利息(原告僅
    請求16％)及按日息萬分之5（僅請求萬分之4.3）計算之違約
    金。詎被告未如期繳款，迄今尚積欠84,430元（含本金83,4
    00元及遲延費1,030元），爰依分期付款買賣契約及債權讓
    與之法律關係，提起本件訴訟等語。聲明：被告應給付原告
    84,430元，及其中83,400元自111年1月22日起至清償日止，
    按週年利率16％計算之利息，暨按日息萬分之4.3計算之違約
    金。
三、被告未於言詞辯論期日到場，亦未提出書狀作任何聲明或陳
    述。
四、本院之判斷：
　㈠原告主張之上開事實，業據提出與所述相符之購物分期付款
    申請暨約定書、客戶對帳單-還款明細等件為證(見本院卷第
    13頁至第17頁) 。而被告經合法通知，未於言詞辯論期日到
    場爭執，亦未提出書狀作何聲明或陳述，依民事訴訟法第28
    0條第3項準用同條第1項之規定，視同自認。故本院依上開
    調查證據結果，認原告主張為真實。
　㈡惟本件分期付款約定書第7點固約定：買方經通知或催告，仍
    未繳付所應繳付款項達賣方所定應繳金額者，賣方及債權受
    讓人，無須事先通知或催告，得隨時縮短買方延後付款期限
    或視為全部到期，買方應即繳清所有款項等語。惟按分期付
    價之買賣，如約定買受人有遲延時，出賣人得即請求支付全
    部價金者，除買受人遲付之價額已達全部價金5分之1 外，
    出賣人仍不得請求支付全部價金，民法第389條定有明文。
    是民法第389條既有保障分期付價買賣之買受人權益之目的
    ，則前揭約定書第7點顯已牴觸民法第389條之強制規定，自
    仍需於被告遲付之價額已達全部價金5分之1 ，始得請求被
    告支付全部價金。查本件價金總額為100,080元，其1/5即20
    ,016元，而被告每期應付款為2,780元，故被告應遲付8期分
    期款，遲付價額才會超過全部價金5分之1(計算式:20,016/2
    ,780=7.2）。而被告是從110年12月4日當期開始未付款，有
    還款明細可稽，故被告應自111年7月4日當期之款項未付後
    ，所欠款項才會達到總價金1/5，從而，本件迄111年6月7日
    言詞辯論終結日止，被告所欠金額尚未達總價金之1/5（原
    告對此亦不爭執，見本院卷第23頁），原告應僅能請求從11
    0年12月4日至111年6月4日已到期之款項19,460元（計算式:
    2780x7=19460）及各期款項應繳款日期翌日起計算之利息，
    其請求被告給付所欠全部價金，自屬無據。
  ㈢另原告主張被告積欠遲延費部分，雖與原告所提還款明細資
    料之記載相符，然依原告起訴狀所載，所謂遲延費即催款手
    續費，然依購物分期付款約定書第4點約定，被告遲延付款
    時之催款手續費是「每次100 元」，何以原告請求之金額並
    非100元之倍數，不無疑問，且催款為債權人行使債權之必
    要手段，債權人得選擇催款或繼續計息，催款之程序成本及
    還款風險均應計入利息中考量，故原告以催款手續費為名目
    使被告負擔超越法定利息之遲延費，應係以其他方法巧取利
    益，依民法第206條、第71條規定應屬無效，原告此部分請
    求核屬無據。　　
　㈣末按約定之違約金過高者，法院得減至相當之數額；違約金
    除當事人另有訂定外，視為因不履行而生損害之賠償總額，
    民法第252條、第250條第2項前段已規定甚明。復約定之違
    約金苟有過高情事，法院即得依規定核減至相當之數額，並
    無應待至債權人請求給付後始得核減之限制。此項核減，法
    院得以職權為之，亦得由債務人訴請法院核減。查原告訴之
    聲明後段請求違約金部分，固核與上開分期付款約定條款相
    符，但本院審酌原告因被告遲延清償所受積極損害、所失利
    益，通常為該借款再轉借他人後之利息收入或轉作他項投資
    之收益，而近年來國內貨幣市場利率均已大幅調降，且本件
    原告請求之利息利率已達法定利率之上限，是原告以其單方
    擬定之定型化約款，向被告收取16％利息，已因此獲取大量
    之經濟利益，茲斟酌上情，將原告請求違約金酌減至1元，
    以求公允。
五、綜上所述，原告主張被告應給付原告19,460元，及如附表所
    示之利息，為有理由，應予准許，逾此範圍之請求，則無理
    由，應予駁回。
六、本件原告勝訴部分係法院依小額程序為被告敗訴之判決，爰
    依民事訴訟法第436 條之20之規定，依職權宣告假執行。
七、訴訟費用負擔之依據：民事訴訟法第79條。
中　　華　　民　　國　　111 　年　　6 　　月　　23　　日
                  橋頭簡易庭  法      官    呂維翰
以上正本與原本相符。
民事訴訟法第436條之24第2項：對於本判決之上訴，非以違背法
令為理由，不得為之。
如對本判決上訴，須於判決送達後20日內向本院提出上訴狀，並
須表明原判決所違背之法令及其具體內容與依訴訟資料可認為原
判決有違背法令之具體事實之上訴理由（須按他造當事人之人數
附繕本）。
中　　華　　民　　國　　111 　年　　6 　　月　　23　　日
                              書  記  官    薛如媛
訴訟費用計算式：
裁判費            1,000元
合計              1,000元

附表
期數 金額(元) 計息期間 週年利率 7 2780 110年12月5日起至清償日止 16% 8 2780 111年1月5日起至清償日止 16% 9 2780 111年2月5日起至清償日止 16% 10 2780 111年3月5日起至清償日止 16% 11 2780 111年4月5日起至清償日止 16% 12 2780 111年5月5日起至清償日止 16% 13 2780 111年6月5日起至清償日止 16%